【裁判字號】    97,訴,278
【裁判日期】    970710
【裁判案由】    請求履行協議
【裁判全文】
臺灣臺南地方法院民事判決               97年度訴字第278號
原      告  府城天下觀雲社區甲區管理委員會
法定代理人  甲○○
原      告  府城天下觀雲社區乙區管理委員會
法定代理人  乙○○
原      告  府城天下觀雲社區丙區管理委員會
法定代理人  丙○○
共      同
訴訟代理人  莊美貴  律師
被      告  家福股份有限公司台南中華分公司
                      之一-八.
法定代理人  丁○○
訴訟代理人  蔡進欽  律師
            蘇正信  律師
            蔡弘琳  律師
上列當事人間請求履行協議事件，經本院於民國97年6月26日言
詞辯論終結，判決如下：
    主  文
被告應給付原告新台幣肆佰捌拾柒萬肆仟玖佰玖拾肆元，及自民
國九十七年三月六日起至清償日止，按年息百分之五計算之利息
，並應自民國九十七年三月一日起至停止營業日止，按月於每月
五日給付原告新台幣伍拾肆萬壹仟陸佰陸拾陸元。
訴訟費用由被告負擔。
本判決於原告以新台幣壹佰陸拾貳萬伍仟元供擔保後，得假執行
，但被告以新台幣肆佰捌拾柒萬肆仟玖佰玖拾肆元為原告預供擔
保後，得免為假執行。
    事實及理由
一、按訴狀送達後，原告不得將原訴變更或追加他訴，但請求之
    基礎事實同一、不甚礙被告之防禦及訴訟之終結者，不在此
    限，民事訴訟法第255條第1項第2、7款定有明文。原告起訴
    時本以「府城天下觀雲社區住戶管理委員會三區聯合會」之
    名義起訴，嗣於訴訟中將原告變更為府城天下觀雲社區甲區
    管理委員會、府城天下觀雲社區乙區管理委員會、府城天下
    觀雲社區丙區管理委員會等3人，核屬當事人之變更及追加
    ，惟原告起訴之基礎事實未變，所提主張及證據方法，均可
    援用，對被告之防禦應無妨礙，亦不影響訴訟之終結，雖被
    告不同意原告訴之變更，然揆之前揭法條規定，本院仍應准
    許，合先說明。
二、原告起訴主張：
(一)被告自民國82年間起，在台南縣永康市○○○路府城天下觀
    雲社區地下室，經營家樂福大賣場，兩造於83年12月13日達
    成協議由被告每月支付原告新台幣（下同）512,670元之公
    共設施使用費、公共電費，以分擔大廈之管理費用，另被告
    與第三人東雲股份有限公司 (下簡稱東雲公司)協商，該公
    司每月應付原告之11 2,330元，若該公司未付，亦由被告支
    付，總計每年被告應支付給原告之金額為7,500,000元。89
    年間，原告經住戶同意後於89年7月24日以觀雲社區管理委
    員會（府城天下觀雲社區住戶管理委員會三區聯合會）名義
    另與被告訂立協議書，就兩造於83年12月13日所議定被告每
    年應給付之7,500,000元，另協議自89年7月1日起暫降為6,5
    00,000元，至96年4月份起，被告要求改按月給付，經原告
    同意後，被告將96年4、5月份金額1,083,332元匯入原告帳
    戶內，但至96年6月份起被告未再依協議內容履行。
(二)對被告抗辯之陳述：
  1.關於89年7月24日原告以觀雲社區管理委員會（府城天下觀
    雲社區住戶管理委員會三區聯合會）之名義與被告訂立之協
    議書，是否具有效力？
    兩造於83年12月13日在蔡文斌律師見證下簽立協議書後，兩
    造均依協議書約定履行，被告於89年間要求調降給付之金額
    ，經住戶同意後，因本件協議事項係屬甲、乙、丙三區共同
    事務，原告於89年7 月24日以觀雲社區管理委員會（府城天
    下觀雲社區住戶管理委員會三區聯合會）之名義與被告訂立
    協議書，此協議書之簽立乃甲、乙、丙三區全體住戶一致之
    意思表示，應具有效力。若被告認89年7月24日原告以觀雲
    社區管理委員會（府城天下觀雲社區住戶管理委員會三區聯
    合會）之名義與被告訂立之協議書不具效力者，則被告仍應
    依83年12月13日協議書之約定給付費用。
  2.關於89年7月24日訂立協議書後，有無因情事變更，使被告
    若依協議內容履行，有民法第227條之2規定顯失公平之情事
    ？
    被告所提出95年、96年全年稅後淨利分別虧損之會計報表並
    非完整之會計報表資料，原告否認其真正。且家福公司歷年
    來在全國各地區一再增加營業據點，甚至併購其他公司之營
    業據點，由此即足明證其營業額並無衰退之情形，且被告所
    使用觀雲社區之範圍及其產生噪音、空氣污染、垃圾、交通
    等嚴重影響社區住戶生活品質，並無任何減少情形，因此被
    告主張有情事變更，若依協議內容履行，有顯失公平等語，
    實無足採信。
  3.關於被告每月支付541,666元，相較於其他住戶每坪30元之
    管理費收費標準，是否顯失公平？
    被告家福股份有限公司台南中華分公司自82年開幕後，因產
    生噪音、空氣污染、垃圾、交通等多項問題，嚴重影響原告
    社區住戶之生活品質，幾經溝通後雙方曾於83年12月13日間
    在蔡文斌律師見證下達成協議並簽立協議書，依協議書第二
    項約定被告同意給付原告之費用包含公共設施使用費及公用
    電費，另第六項第ｅ款亦約定承擔第三人東雲公司應付予原
    告之款項之內容，即可明被告所給付費用內容乃包含公共設
    施使用費、公用電費等，與一般住戶單純住戶管理費，並不
    相同，故被告以與其他住戶每坪30元之管理費收費標準相較
    ，而主張有顯失公平，實無理由。
(三)並聲明：求為判決如主文第1項所示，及以供擔保為條件之
    假執行宣告。
三、被告則辯稱：
(一)管理委員會依公寓大廈管理條例第38條第1、2項規定雖有代
    表公寓大廈住戶為原告或被告之當事人能力，但究非依民法
    第25條：「法人非依民法或其他法律之規定，不得成立」之
    規定成立之法人，不具法人人格而無民法上之權利能力及行
    為能力，府城天下觀雲社區住戶管理委員會三區聯合會，係
    依據原告府城天下觀雲社區甲區管理委員會、府城天下觀雲
    社區乙區管理委員會、及府城天下觀雲社區丙區管理委員會
    三委員會基於內部私法自治原則協議成立，非依公寓大廈管
    理條例之規定成立亦非民法或其他法律規定成立，當然不具
    法人格，從而原告於89年7月24日與被告簽定之協議書，原
    告既欠缺權利能力及行為能力，自非合法、有效之協議，原
    告本此無效之協議內容請求被告給付費用，自屬無據。
(二)原告自承自82年開幕後，因產生噪音…等多項問題，嚴重影
    響原告社區生活品質，申言之，該費用係基於被告營業所生
    ，自應以被告營業損益情形，作為該費用調整之依據。由於
    經濟不景氣，被告收入銳減，乃於89年7月1日起調降管理費
    用，益徵該費用，係視被告營業情形作調降。自89年7月1日
    調降後迄今亦已近7年，期間國內經濟環境更大幅衰退，鑒
    於國內整體經濟衰退各類原物料成本提高，且小型便利超商
    林立，大幅改變國人以往消費習慣，造成被告每年統計之來
    客數更大幅衰退，經營條件益見困難，此觀被告於95年、96
    年全年稅後淨利（EBT）分別虧損10,105,000元、3,660,000
    元可知，實非被告所得預見，如仍命被告依原協議履行，亦
    顯失之公平，依法自應予酌減。
(三)被告承租使用之賣場，垃圾、水電等均自行處理從未使用電
    梯、公共空間等設施，較一般住戶而言，並未增加原告之負
    擔，再參諸原告住戶平均支付管理費用每月、每坪不過30元
    ，以被告使用之範圍面積約2,600坪計算，平均每月合理之
    管理費約76,000元，乃原告竟要求被告按月支付541,666元
    ，相較於其他住戶收費標準，顯失公平。
(四)並聲明：駁回原告之訴，如受不利判決願供擔保請准宣告免
    為假執行。
四、兩造經本院依民事訴訟法第270條之1第1項第3款規定曉諭闡
    明後，整理並協議不爭執事項如下：
(一)被告自82年間起，在台南縣永康市○○○路府城天下觀雲社
    區地下室，經營家樂福賣場，兩造於83年12月13日協議由被
    告每月支付原告512,670元之公共設施使用費、公用電費，
    以分擔大廈之管理費用，另被告與第三人東雲公司協商，該
    公司每月應付原告之112,330元，若該公司未付，亦由被告
    支付，總計每年被告應支付給原告之金額為7,500,000元。
(二)嗣於89年7月24日由觀雲社區管理委員會 (府城天下觀雲社
    區住戶管理委員會三區聯合會)另與被告訂立協議書，就上
    開每年應給付之7,500,000元，另協議雙方同意自89 年7月1
    日起暫降為6,500,000元，並由被告於每季按月開發每月第5
    日之支票給付，但協議後被告係以現金直接匯入原告帳戶內
    。
(三)再至96年4月份起，被告要求改按每月給付，經原告同意後
    ，被告將96年4、5月份金額1,083,332元匯入原告帳戶，但
    至96年6月份起被告未再依協議內容履行。
五、本件兩造之爭點主要為(一)原告於89年7月24日，以觀雲社區
    管理委員會 (府城天下觀雲社區住戶管理委員會三區聯合會
    )之名義與被告訂立協議書，是否因不具法人格，而無民法
    上權利能力及行為能力，使與被告所為之協議不具效力？(二)
    89年7月24日訂立協議書後，有無因情事變更，使被告若依
    協議內容履行，有民法第227條之2規定顯失公平之情事？(三)
    依協議書內容，被告每月支付541,666元，相較於其他住戶
    每坪30元之管理費收費標準，是否顯失公平？(四)原告就尚未
    屆期之管理費，得否提起將來給付之訴？茲分述本院得心證
    之理由如下：
(一)原告於89年7月24日，以觀雲社區管理委員會 (府城天下觀
    雲社區住戶管理委員會三區聯合會)之名義與被告訂立協議
    書，是否因不具法人格，而無民法上權利能力及行為能力，
    使與被告所為之協議不具效力？
  1.按非法人之團體雖無權利能力，然日常用其團體之名義為交
    易者比比皆是，民事訴訟法第40條第3項為應此實際上之需
    要，特規定此等團體設有代表人或管理人者，亦有當事人能
    力。所謂有當事人能力，自係指其於民事訴訟得為確定私權
    之請求人，及其相對人而言，若僅認許其為當事人得以其名
    義起訴或被訴，而不許其為確定私權之請求，則上開規定勢
    將毫無實益，當非立法之本意 (最高法院50年台上字第2719
    號判例參照)。故非法人之團體除法律有明文規定或依其性
    質不得享受權利、負擔義務外，尚難謂與之為法律行為或其
    為之法律行為一概無效 (最高法院79年度台上字第1293號判
    決參照)，又自然人及法人為權利義務之主體，惟非具有權
    利能力之「團體」，如有一定之名稱、組織而有自主意思，
    以其團體名稱對外為一定商業行為或從事事務有年，已有相
    當之知名度，而為一般人所知悉或熟識，且有受保護之利益
    者，亦應受法律之保障。至於因其所為之法律行為而發生之
    權利義務，於實體法上應如何規範，自應依其行為之性質，
    適用關於合夥或社團之規定。不能以此種團體在法律上無權
    利能力即否定其一切法律行為之效力 (最高法院91年度台上
    字第1030號判決參照)。
  2.次按公寓大廈管理委員會有當事人能力，公寓大廈管理條例
    第38條第1項定有明文，且參諸同條例第36條其中第2、3、7
    款管理委員會之職務規定：「共有及共用部分之清潔、維護
    、修繕及一般改良」、「公寓大廈及其周圍之安全及環境維
    護事項」、「收益、公共基金及其他經費之收支、保管及運
    用」之意旨可知，公寓大廈管理委員會若因上開其職務範圍
    之需要，而與他人為法律行為，基於保護公寓大廈全體區分
    所有權人利益之意旨，應承認以公寓大廈管理委員會之名義
    與他人所為之法律行為應屬有效，若僅認許其為當事人得以
    其名義起訴或被訴，而不許其為確定私權之請求，則上開規
    定勢將毫無實益，當非公寓大廈管理條例特別規定管理委員
    會有當事人能力之立法本意，亦不能因其僅為公寓大廈區分
    所有權人團體之代表機關，僅具非法人團體之性質，不具自
    然人與法人在實體法上之權利能力，即否定其一切法律行為
    之效力。
  3.查被告自82年間起，在台南縣永康市○○○路府城天下觀雲
    社區地下室，經營家樂福賣場，兩造有關被告使用原告社區
    地下一層、室外停車場乙節，於83年12月13日在公道法律事
    務所經蔡文斌律師見證下達成協議，由被告每月支付原告51
    2,67 0元之公共設施使用費、公用電費，以分擔大廈之管理
    費用，另被告與第三人東雲公司協商，該公司每月應付原告
    之11 2,330元，若該公司未付，亦由被告支付等情，業經本
    院向該事務所調取該份協議書可憑 (見本院卷第47至51頁)
    。而觀之該協議書已載明：「乙方 (即原告)已獲全體住戶
    之充份授權。此協議書具有約束觀雲社區全體住戶及其承租
    戶之完全效力。」，且協議內容係關於被告因於該社區經營
    家樂福賣場，使用該社區地下一層及室外停車場，遂協議每
    月支付一定之金額以分擔管理費用，顯係就管理委員會法定
    職務範圍內，由管理委員會代表全體住戶與被告達成上開協
    議，揆之前揭說明，基於保護全體區分所有權人之利益，自
    應承認具有法律上效力。
  4.嗣兩造又於89年7月24日就上開83年12月13日之協議，另約
    定關於每年共須支付之管理費暫調降若干云云，亦有該協議
    書附卷可稽 (見本院卷第18頁)，既明載係延續先前之協議
    而來，揆之前揭說明，自亦應認其具有法律上之效力。雖該
    協議書所載乙方之名義為「觀雲社區管理委員會」，所蓋用
    之印章為「府城天下觀雲社區住戶管理委員會三區聯合會」
    ，然「府城天下觀雲社區住戶管理委員會三區聯合會」係原
    告為社區整體管理之必要而由三區委員會所有委員共同組成
    ，對內、對外處理共同事務之代表性組織等情，則有原告提
    出之三區聯合會組織章程第1至3條規定可憑 (見本院卷第10
    至17頁)，故原告雖不否認該三區聯合會未經向主管機關報
    備成立，致不能因此認其具有當事人能力，然參酌該三區聯
    合會係由原告甲、乙、丙三個區管理委員會之所有委員組成
    ，及其得對外代表三個區管理委員會之約定，仍應認為被告
    係與原告甲、乙、丙區之管理委員會另成立協議，不因協議
    書所載乙方之名義為「觀雲社區管理委員會」，所蓋用之印
    章為「府城天下觀雲社區住戶管理委員會三區聯合會」，而
    影響該協議之效力。況被告於89年7月24日簽訂該協議後，
    即依該協議履行按時繳費至96年5月，若被告認「觀雲社區
    管理委員會」或「府城天下觀雲社區住戶管理委員會三區聯
    合會」不能代表原告，殊無履行多年皆未提出異議，待本件
    訴訟時，始為上開抗辯之理。
  5.綜上，不論被告於83年12月13日或89年7月24日與原告所訂
    之協議，均應認其在法律上屬於有效，不因原告為非法人團
    體，不具權利能力而否定其所為上開協議書無效，被告此部
    分所辯，尚不足採。
(二)89 年7月24日訂立協議書後，有無因情事變更，使被告若依
    協議內容履行，有民法第227條之2規定顯失公平之情事？
  1.按民法第227條之2第1項規定，契約成立後，情事變更，非
    當時所得預料，而依其原有效果顯失公平者，當事人得聲請
    法院增減其給付或變更其他原有之效果。該所謂情事變更，
    非當時所得預料，依其原有效果顯失公平者，係指情事遽變
    ，非契約成立當時所得預料，依一般觀念，認為如依其原有
    效果顯然有失公平而言 (最高法院93年度台上字第2503號判
    決參照)。又民法第227條之2所稱情事變更，係指債之關係
    成立後，其成立當時之環境或基礎有所變動而言。因情事變
    更而增、減其給付或變更其他原有之效果，應斟酌當事人因
    情事變更，一方所受不相當之損失，他方所得不預期之利益
    ，及其他實際情形，為公平之裁量 (最高法院94年度台上字
    第898號判決參照)。再88年4月21日增訂之民法第227條之2
    第10項規定，乃係按修正前民事訴訟法第397條立法體例而
    增訂，即所謂之情事變更原則，依其立法理由記載，情事變
    更純屬客觀之事實，當無因可歸責於當事人之事由所引起之
    事例 (最高法院94年度台上字第2367號判決參照)，故若情
    事變更係因可歸責於當事人之事由所引起、或係基於當事人
    主觀之因素，或法律行為成立時，即預見情事將有變更，對
    於應如何調整給付已有約定者，自無情事變更原則之適用。
  2.查依兩造於83年12月13日所簽訂之協議書首揭即已明確記載
    係因觀雲社區地下一層、室外停車場之使用及其他事宜為協
    議，且協議書第二條d款規定就被告每月應給付之管理費用
    ，已明確約定被告同意「自民國八十五年元月一日起，每年
    依行政院公布之台灣省消費者躉售物價指數調整之」，則被
    告辯稱原告自承自82年開幕後，因產生噪音…等多項問題，
    嚴重影響原告社區生活品質，而認為系爭費用係基於被告營
    業所生，自應以被告營業損益情形，作為該費用調整之依據
    云云，既未明載於協議書中，復與上開約定不同，被告任作
    主張，已嫌無據。
  3.再者，經營者經營商業活動，本即需為成本管理，並對市場
    變動及消費者之動向改變，作成經營策略之調整，若經營者
    無法本此調整經營策略，致使營業虧損，甚致無法繼續經營
    企業，此乃自由經濟企業競爭之結果，為企業主觀因素造成
    ，非客觀環境之變動因素，雖自89年7月1日兩造協議調降管
    理費後迄今已近7年，期間國內經濟環境衰退，及各類原物
    料成本提高，然並非驟然致此，況此本即經營企業必然面對
    之風險，應為被告於協議當時所得預見，至被告所稱小型便
    利超商林立，大幅改變國人以往消費習慣，造成被告每年統
    計之來客數更大幅衰退等情，更係被告應調整經營策略之問
    題，其經營條件益見困難，實係可歸責於被告之事由，被告
    以其於95年、96年全年稅後淨利（EBT）分別虧損10,105,00
    0元、3,660,000元等情，並提出被告公司會計報表2份為證
    (見本院卷第39至40頁)，作為情事變更之事由，請求酌減管
    理費之給付云云，實不足採。
  4.更且兩造既於協議書中關於管理費之調整，已有明確約定「
    依行政院公布之台灣省消費者躉售物價指數調整」，顯然被
    告於訂立協議書時，對經濟衰退、原物料成本提高等造成物
    價波動或營業減少之結果，已有預見，自不能於協議後，再
    以上開事由非其所能預見，而有民法第227條之2規定，因情
    事變更，使其依協議內容履行顯失公平，主張應依該條規定
    請求酌減其管理費之給付。至被告又未能舉證證明依行政院
    公布之台灣省消費者躉售物價指數有較其約定時有調降之情
    ，則其依該條規定請求調降管理費之金額，仍屬無據。
(三)依協議書內容，被告每月支付541,666元，相較於其他住戶
    每坪30元之管理費收費標準，是否顯失公平？
  1.按當事人就契約內容如何約定，除有違反強制、禁止規定、
    公序良俗，或顯失公平外，應尊重當事人契約之約定，此為
    當事人契約自由、私法自治原則之體現，故雙方於訂約時，
    如已盱衡自己履約之意願、經濟能力、履約對自己所受損害
    之程度等主、客觀因素，本諸自由意識及平等地位自主決定
    ，除非債務人主張並舉證約定之金額過高而顯失公平，法院
    得基於法律之規定，審酌該約定金額是否確有過高情事及應
    予如何核減至相當數額，以實現社會正義外，當事人均應同
    受該契約約定之拘束，法院亦應予以尊重，始符契約約定之
    本旨。
  2.原告同社區其他住戶之管理費以每坪30元計算等情，固有被
    告提出之管理費三聯單2紙可憑 (見本院卷第41頁)，原告對
    此並不爭執，而被告使用之面積為4,600坪左右之事實，兩
    造亦不否認，然被告承租該社區地下一層，係經營家樂福大
    賣場之用，因其係對一般大眾開放營業之賣場，前往被告賣
    場購物之客戶自不限居住於原告社區內之住戶，復因被告為
    知名之大賣場，則每日前往被告賣場購物之民眾應非少數，
    則因被告營業結果，自必對原告社區產生噪音、空氣污染、
    垃圾、交通等多項問題，影響原告社區住戶之安全、安寧與
    環境衛生等問題，參酌兩83年12月13日所簽立之協議書第二
    條約定被告同意給付原告之費用包含公共設施使用費及公用
    電費，另第六項第ｅ款亦約定承擔第三人東雲公司應付予原
    告之款項之內容，即可明被告所給付費用內容乃包含公共設
    施使用費、公用電費等，與一般住戶單純住戶管理費，並不
    相同，被告以其應付之款項與一般住戶應繳之管理費相比，
    已非洽當。
  3.且依前述兩造於協議書中關於管理費之調整，明確約定「依
    行政院公布之台灣省消費者躉售物價指數調整」，顯然被告
    於訂立協議書時，已對經濟衰退、原物料成本提高等造成物
    價波動或營業減少之結果，已有預見，始衡量本身之經濟能
    力，同意按月給付原告上開金額，自不能事後再以其所繳管
    理費高於一般住戶而謂有失公平。
  4.再依協議書第5條約定「乙方 (即原告)承諾在甲方 (即被告
    ) 之大賣場經營期間內，不對甲方大賣場為任何形式之抗爭
    、圍堵、向主管機關檢舉、控告或為其他足以影響大賣場之
    任何其他行為，並勸導制止社區全體住戶或其承租人為前開
    行為」、「乙方認許甲方大賣場之存在與營業行為，願給予
    必要之配合與協助」、「乙方爾後不得以任何理由要求甲方
    增加費用支出，或再對甲方要求其他任何賠償或任何種類之
    請求或主張」等情，亦有該協議書可按，顯見原告亦因該次
    協議而對被告負有相對應之義務，則兩造所簽訂之協議書對
    被告並無不公平或不平等之處，況亦未見被告抗辯期間原告
    有未依該協議書履行之情形，是被告給付之費用不單純僅是
    基於公寓大廈使用人地位所繳納之管理費而已，尚包含其因
    營業性質，造成原告社區在居住安全、安寧與環境衛生等生
    活品質之影響，及原告因此負有之相對應義務上之對價，被
    告援引原告住戶管理費收取之計算標準，主張應比照辦理，
    實非有據。
  5.綜上，被告於83年12月13日與原告簽訂協議書時，既已盱衡
    自己履約之意願、經濟能力、履約對自己所受損害之程度等
    主、客觀因素，本諸自由意識及平等地位自主決定，而其約
    定又無違反強制、禁止規定、公序良俗，或顯失公平之情形
    ，本諸契約自由、私法自治之原則，自應受該協議內容之拘
    束。
(四)原告就尚未屆期之管理費，得否提起將來給付之訴？
  1.按請求將來給付之訴，以有預為請求之必要者為限，得提起
    之，修正後民事訴訟法第246條定有明文。修正後民事訴訟
    法既為上開規定，則凡居於未來履行狀態有現實給付必要者
    ，均可允債權人先行提起將來給付之訴，不以債權已確定存
    在，僅請求權尚未到期，因到期有不履行之虞，為其要件。
  2.本件兩造於89年7月24日就管理費之協議另為協議後，被告
    均依該協議為履行，然自96年6月份起，即未再按約定為履
    行等情，為被告不爭執之事實，而原告提起本件訴訟後，被
    告復以前揭情詞置辯，顯仍有不願依該協議履行之情，且依
    83 年12月13日之協議書第三條規定：「乙方 (即原告)同意
    甲方 (即被告)承租使用觀雲社區經營家樂福大賣場之期間
    ；即自八十二年十一月十八日起至甲方承租觀雲社區之租約
    終止或解除租約，停止營業日止」，則在被告停止營業前，
    仍有繼續不履行協議之虞，則原告依上開民事訴訟法第246
    條規定，於本件訴訟先為請求，提起將來給付之訴，自有必
    要。
六、綜上所述，被告關於原告無權利能力，故協議書之約定無效
    ，復以協議書約定後，因情事變更，顯失公平等理由為辯，
    均不可採。從而，原告依83年12月13日及89年7月24日之協
    議書之法律關係，請求被告應給付原告自96年7月至97年2月
    ，共計9個月，每月541,666元，共計4,874,994元，及自起
    訴狀繕本送達翌日即97年3月6日起至清償日止，按年息百分
    之5計算之法定遲延利息，並應自民國97年3月1日起至停止
    營業日止，按月於每月5日給付原告541,666元，為有理由，
    應予准許。
七、兩造陳明願供擔保，聲請宣告假執行及免為假執行，核無不
    合，爰酌定相當擔保金額分別准許之。
八、結論：原告之訴為有理由，依民事訴訟法第78條、第390條
    第2項、第392條第2項、第3項，判決如主文。
中    華    民    國    97    年    7     月    10    日
                  民事第一庭  法  官  高榮宏
以上正本係照原本作成。
如對本判決上訴，須於判決送達後20日內向本院提出上訴狀。
中    華    民    國    97    年    7     月    10    日
                              書記官  陳淑芬


司法院資訊處製作；財團法人民間司法改革基金會備份。
